最高法院刑事判決　　　　　　　　　　　　　　　八十八年度台上字第五二一六號
　　上　訴　人　台灣高等法院台中分院檢察署檢察官
　　被　　　告　甲○○
　　選任辯護人　陳肇熙律師
右上訴人因被告違反山坡地保育利用條例案件，不服台灣高等法院台中分院中華民國
八十六年六月二十四日第二審判決（八十五年度上訴字第二三九七號，起訴案號：台
灣南投地方法院檢察署八十四年度偵字第二四五○號），提起上訴，本院判決如左：
    主  文
原判決撤銷，發回台灣高等法院台中分院。
    理  由
本件原判決認定被告甲○○於民國八十四年四月間，在南投縣國姓鄉○○○段第一○
五之三號及相鄰未登錄之國有山坡地之土地內，為搭建鐵皮屋，竟將被害人吳秀種植
於前揭第一○五之三號土地上之農作物馬力巴、玉米、竹子等物砍除毀棄，足以生損
害於吳秀等情。因而撤銷第一審科刑判決，改判論處被告甲○○毀棄他人之馬力巴、
玉米、竹子等物，足以生損害於他人罪刑，其餘部分不另為免訴判決之諭知，固非無
見。
惟查證據雖已調查，而其內容尚未明瞭者，即與未經調查無異，如遽行判決，仍屬應
於審判期日調查之證據，而未予調查之違法。原判決理由以被告於四十九年間即竊佔
上開土地，搭建房屋，並於六十三年間開設豐興商店，有南投縣稅捐稽徵處六十三年
二、五、六月份營業稅核定稅額通知書原本三紙（實係影本）在卷為證，其營業地址
載明係國姓鄉北山村種瓜巷二十一之一號。其竊佔上開土地，搭建房屋，迄今（未）
將之拆除，將土地交還財政部國有財產局，其間曾借供國姓鄉農會收購竹筍，至八十
三、四年間，農會已停止在該處收購竹筍，乃於八十四年四月間整修改建。其竊佔上
開土地，設置工作物迄今已有三十餘年，而刑法第三百二十條第二項，山坡地保育利
用條例第三十四條第一項之罪，其追訴權時效期間為十年，雖八十四年四月間，被告
又予整修改建，然竊佔罪係即成犯，竊佔行為於竊佔當時即已完成，是其追訴權時效
應自竊佔行為完成時起算，……其追訴權時效，已逾十年期間而消滅……云云。然稽
之卷內資料，豐興商店營業地址國姓鄉北山村種瓜巷二十一之一號並無被告或其妻劉
黃鸞（豐興商店負責人）申請用電資料，上址之用電戶係羅木盛及其妻賴阿數，該羅
木盛亦設籍在同上地址，此有台灣電力公司南投區營業處八十五年七月二十四日投
區業核發字第八五○七－○六三五號函及所附申請用電登記單、羅木盛戶籍謄本在卷
足按（見一審卷第四十九－五十七、六十五頁及原審卷第七十六－七十八頁）。則供
豐興商店營業用房屋是否為被告於四十九年間竊佔上開土地所搭建，此攸關追訴權時
效期間之計算，即有調查審明必要。原審未調查清楚，遽認被告開設豐興商店營業地
址國姓鄉北山村種瓜巷二十一之一號即係其於四十九年間竊佔上開土地所搭建，殊有
應於審判期日調查之證據，而未予調查之違法。又據南投縣國姓鄉農會八十五年一月
十一日國農會字第○○三一號函稱：民國七十年間曾代台灣省農會檢收竹筍，應農民
之便在北山村種瓜巷二十一之一號前空地做集貨地，並於當日中午即將竹筍運走，未
置存該處等語（見一審卷第二十四頁）。而被告於原審已供承伊於四十九年間於上述
土地搭建房屋，國姓鄉農會設竹筍收集站時即搬至對面，原搭建房屋拆除由農會重建
，農會蓋的是水泥柱子及木樑、上面是鐵皮，八十四年五、六月間伊於原水泥柱上加
樑並搭烤漆板、裝鐵門，並舖水泥地云云。經訊以你搭之新的鐵皮房屋有無所有權﹖
答：「沒有，這是國有之山坡地。」（見原審卷第三十三、三十四頁）則被告明知其
於四十九年間搭建房屋之土地係國有山坡地，於國姓鄉農會設竹筍收集站時搬離，事
隔十餘年之八十四年五、六月間，見該農會停止在該處設站收集竹筍，始又利用該農
會原留水泥柱以烤漆板重新搭建房屋，能否謂被告竊佔上開土地，設置工作物已有三
十餘年，其追訴權時效消滅，非無研酌餘地，原判決遽為有利被告之認定，自嫌速斷
。檢察官上訴意旨執以指摘原判決不當，尚非全無理由，應認原判決有撤銷發回更審
之原因。
據上論結，應依刑事訴訟法第三百九十七條、第四百零一條，判決如主文。
中      華      民      國    八十八    年      九      月     十六     日
                              最高法院刑事第三庭
                                  審判長法官  陳  錫  奎
                                        法官  洪  清  江
                                        法官  吳  昆  仁
                                        法官  李  伯  道
                                        法官  高  金  枝
      右正本證明與原本無異
                                              書  記  官
中      華      民      國    八十八    年      九      月    二十二    日
